# 子公司股权激励费用的确认

提问人：nhkb 时间：2013-04-03 13:35:47
上市公司实施股权激励对象中包括子公司的高管。上市公司持有子公司80%的股份。分摊至子公司的股权激励费用为 50 万元。子公司的少数股东是否应该承担该部分股权激励费用。即母公司确认长期股权投资的时候是按 40 万还是 50 万？谢谢。

回答人：chenyiwei
回复 nhkb 的帖子
这种情况属于母公司为子公司承担费用，所承担的费用仍然按照全额计算，因为少数股东也是享受到了作为激励对象的子公司高管为子公司提供服务的相关经济利益，即母公司确认“长期股权投资——子公司”50，子公司相应确认资本公积 50 和管理费用 50 。但在合并报表层面，该50 的股权激励费用中应有 10 计入少数股东损益。即相当于合并报表层面的处理效果是：
借：管理费用 50 贷：资本公积 40 贷：少数股东权益 10 借：少数股东权益 10 贷：少数股东损益 10

提问人：ying0518 时间：2013-04-03 22:13:02
合并层面是不是可以这么理解， 1 、发行股份换取子公司管理人员的服务 借管理费用 （ 子公司费用） 50 万 贷资本公积 （母公司股份支付） 50 万 2 、少数股东未支付对价获得管理人员的服务，相当于接受大股东捐赠 借 资本公积 10 万 贷 少数股东权益 10 万

回答人：chenyiwei
我理解，此处的 50 是子公司层面的费用，应按比例分配给少数股东损益。但你的做法似乎没有体现出少数股东损益？

提问人：ying0518 时间：2013-04-04 13:23:36
再加一笔分录 借少数股东损益 -10 万 少数股东权益 -10万 这个交易对子公司而言一方面增加费用一方面增加资本公积最终对少数股东权益没有影响。 但在合并抵销时，资本公积减少了 10 万，表明大股东对少数股东权益的让渡。 母公司的 50 万资本公积是其他资本公积（若为期权），抵消的资本公积 10 万为股本溢价。 请陈版指正。

回答人：chenyiwei
基本赞同你的理解。

提问人：nhkb 时间：2013-04-07 10:33:56
回复 chenyiwei 的帖子
谢谢陈老师另问，在计算加权平均净资产的时候，对当期新增的资本公积，是如何计算权数呢？是按月加权还是按类似净利润的算法。因为股权激励是 7 月份开始的，

回答人：chenyiwei
考虑到权益结算的股份支付并不改变净资产总额，因此对由此形成的资本公积建议采用与净利润相一致的方式处理，即全年发生额/2。这样该笔交易对加权平均净资产的影响金额就为零。

提问人：zengfengxia 时间：2015-04-18 17:51:41
请教陈版，子公司以其自身权益工具实施股权激励，在确认成本费用的同时确认其他资本公积，从合并报表的角度，该项股权激励虽然未影响子公司净资产，但影响了子公司利润和权益结构，因此需要按份额确认其他资本公积增加。后期若这个子公司被处置，合并报表中确认的其他资本公积是不是应当同时转出至处置损益？

回答人：chenyiwei
这部分资本公积也是权益性交易形成（相当于激励对象以商品或服务对会计主体增资），所以后续丧失对子公司控制权时，不转出到损益。

提问人：ying0518 时间：2015-04-19 18:27:12
9 楼的问题，请教陈版，如果这个子公司在被处置日，已发行的股权激励计划均在等待期内，也不转出吗，后续一直挂在合并报表的其他资本公积？感觉难以理解，将来有转出的途径吗？

回答人：chenyiwei
因为这是权益性交易形成的，因此后续没有转出的途径。

提问人：cgxx168 时间：2015-08-31 22:53:45
陈老师！股权激励是否需要验资？若需要怎么验资？

回答人：chenyiwei
目前除了暂仍执行注册资本实缴登记制的 27 个行业以外，其他行业在工商已经没有强制性的验资要求。但涉及股份需在证券登记结算机构存管的公司，发生股份总额变动时仍需验资，作为新增股份初始登记的依据。

提问人：zengfengxia 时间：2015-09-01 16:03:46
陈版，子公司以其自身权益工具结算的股权激励，无论以增资的形式还是母公司转让股权的形式，在合并层面的结果都应当属于不丧失控制权的处置子公司股权，持有的对子公司份额的变化是不是应当计入资本公积（股本溢价）而不是其他资本公积？ 此外，是否无论是以母公司转让股权给子公司高管的还是子公司增资的方式实施股权激励，在母公司层面都无需进行会计处理。

回答人：chenyiwei
1 、是，计入股本溢价明细。 2 、是。

提问人：zhs7403 时间：2015-09-01 21:10:36
陈老师，如果子公司增资如果母公司不丧失控制权当然母公司不需要会计处理，但如果是母公司股权转让给子公司高管的为什么不会计处理？我理解应该处理？

回答人：chenyiwei
母公司低价转让子公司股权给子公司高管，等于是为子公司承担了股权激励费用，会计处理上是“长期股权投资——子公司”的一增一减，等于不做账务处理。

提问人：mysky1998 时间：2015-12-31 11:29:07
请教陈版,原母公司给子公司的股权激励计入了长期股权投资，后由于子公司少数股东增资，导致子公司不在合并范围之内，母公司的股权激励如何记账？是否应当在丧失控股权（持股比例低于20%）的时候将股权激励计入相关的成本、费用？另授予的合并范围之外关联方公司人员的股权激励如何进行账务处理？盼复！感谢！

回答人：chenyiwei
股权激励通常不会形成资产（此处不讨论递延所得税资产问题）。因此在丧失控制权的时点通常不涉及特殊的合并报表层面调整处理。丧失控制权以后，如原先的股权激励继续执行，则原母公司应继续将其所承担的股份支付费用计入对原子公司的长期股权投资成本。

提问人：half1990 时间：2016-07-05 16:28:25
陈老师，再次请教 12 楼的问题。母公司在不丧失控制权的情况下，将子公司股权折价或激励子公司高管，母公司层面“长期股权投资——子公司”的一增一减 这一句如何理解。子公司股权折价出售，该笔激励费用是否应该在子公司的报表上体现，并记“管理费用”。

回答人：chenyiwei
1 、母公司将其持有的子公司部分股权低价转让给子公司高管，一方面减少了对子公司的股权投资（部分处置，这应该好理解），另一方面因为母公司代子公司承担了股权激励费用，以代为承担的费用作为对子公司的资本性投入，应相应借记“长期股权投资——子公司”，所以一增一减的结果就是不影响个别报表层面对子公司的投资账面价值。 2 、子公司股权折价出售，该笔激励费用应该在子公司的报表上体现，借记管理费用，贷记资本公积。

提问人：half1990 时间：2016-07-06 10:30:25
感谢陈老师的回答。 如果不对母公司报表层对子公司投资账面价值进行调整的话，而子公司通过该笔激励费用费用计提导致所有者权益整体增加，合并抵消是不是就会出现一块差额。这块差额是视作子公司层面一块“溢价增资么”？ 另外，之前母公司对子公司控股，现将股权折让出售给子公司高管，属于不丧失控制权处置子公司部分股份，这部分差额在合并报表上是不是依旧体现为“负的”资本溢价。

回答人：chenyiwei
1 、子公司一方面确认费用，另一方面确认资本公积，权益总额不变，所以合并抵销时不会出现差额。 2 、相当于激励对象以其劳务作价购买了这部分股份，其交易作价还是公允的，所以合并报表层面不会有权益性交易影响。

提问人：half1990 时间：2016-07-12 17:10:40
感谢陈版回答，
另请教陈版，上市公司转让参股公司股权，账面价值 5000 万，转让价格 6000 万。 投资收益确认时点及确认要素是什么？ 如果现在对该部分股权已经取得了质押权，并且已经收到1/3转让款，是否可以确认投资收益。

回答人：chenyiwei
关键是看转让过程何时完成，特别是与标的股份相关的表决权、分红权等股东权利何时转移给受让方；受让方是否就剩余款项的支付做好了安排且不存在重大障碍。这种情况下对标的股份设置质押反而会导致对收益确认的质疑。

提问人：嫂嫂自重 时间：2018-01-27 10:28:55
陈版我就在帖子问您了 就比如母公司股权激励给少数股东 17 年成本 100 万元，持股比例80%。 子公司 17 年净利润是 1000 万元。 17年合并抵消分录就是 借：资本公积（子公司） 100 贷：长期股权投资 100 借：少数股东损益 200 贷：少数股东权益 200 但是子公司所有者权益并未减少，按比例享有 20 万元，在 1000 万的净利润中已减去对应的股权激励费用 即 借：少数股东损益 20 贷：少数股东权益 20

回答人：chenyiwei
少数股东权益没有变化。单就该事项而言，抵销分录：借：资本公积 120 ，贷：少数股东损益 20 ，贷：长期股权投资 100 。资本公积 120 包括子公司的资本公积 100 和权益性交易让渡给少数股东的利益20.